【裁判字號】    99,交抗,1594
【裁判日期】    990831
【裁判案由】    違反道路交通管理處罰條例
【裁判全文】
臺灣高等法院交通事件裁定            99年度交抗字第1594號
抗  告  人
即受處分人  甲○○
上列抗告人因違反道路交通管理處罰條例案件，不服臺灣臺北地
方法院中華民國99年7月9日（99年度交聲字第1008），提起抗告
，本院裁定如下：
    主  文
抗告駁回。
    理  由
一、原裁定意旨略以：本件受處分人甲○○自民國95年1月9日起
    領有臺北市政府警察局核發之計程車駕駛人執業登記證（證
    號：A027253，業經廢止），其在執業期中之97年9月4日涉
    犯刑法第339條第1項之幫助詐欺取財罪，經臺灣臺北地方法
    院以98年度易字第1700號刑事判決判處有期徒刑3月，如易
    科罰金，以新臺幣（下同）1千元折算1日，並經本院於98年
    9月30日以98年度上易字第2392號判決上訴駁回而確定，嗣
    經臺北市政府警察局以受處分人有「計程車駕駛人在執業期
    中犯詐欺罪經判決確定」之違規行為，依道路交通管理處罰
    條例第37條第3項規定掣單舉發吊銷其駕駛執照，受處分人
    向原處分機關提出申訴後，經原處分機關函請舉發單位調查
    結果，仍認受處分人有前開違規行為，原處分機關乃於99年
    5月31日依前開規定，吊銷受處分人駕駛執照，並自吊銷之
    日起，3年內不得重新考領駕駛執照。受處分人雖以：伊於
    犯罪行為時（97年9月4日）並非以駕駛計程車為業，而為待
    業中，方會另行應徵司機受騙，故不符合執業期間之要件；
    且前開判決係易科罰金9萬元，亦非有期徒刑，兩者實為不
    同；又伊駕照種類為職業大客車，非計程車，大客車駕照使
    用範圍較小客車廣，如吊銷本人小客車駕照，將使本人大客
    車駕照一併受到吊銷，不符罪刑法定原則，且伊駕駛執業大
    客車並無與乘客資金上往來接觸，吊銷本人執業大客車執照
    實無理由。況伊奉公守法、無肇事記錄，在詐欺一案，伊實
    則係因誤提供帳戶為應徵工作所需，方為提供帳戶，並未為
    任何詐欺他人行為，且該案伊並無得任何利益，現以駕駛為
    業，家境清寒，又需繳交詐欺案之罰金，如遭吊銷執照，實
    無法生存，無力支付日常生活所需費用，為此狀請撤銷原處
    分，若無法可撤，盼請保留本人職業大客車駕照云云。經查
    ：(一)受處分人甲○○於95年1月9日領有臺北市政府警察局核
    發之計程車駕駛人執業登記證（證號：A027253，登記有效
    期限至99年2月4日止），於97年9月4日因交付郵局帳戶之提
    款卡及密碼予詐欺集團成員，藉此幫助詐欺集團於同日詐騙
    被害人匯款，而涉犯幫助詐欺取財罪，經臺灣臺北地方法院
    判處有期徒刑3月，上訴後業經本院判決上訴駁回確定等情
    ，有臺北市政府警察局交通警察大隊98年6月7日北市警交大
    綜字第09931426200號函、同法院98年度易字第1700號刑事
    判決、本院98年度上易字第2392號刑事判決在卷可稽。是受
    處分人確有於執業期中之97年9月4日交付帳戶幫助詐欺行為
    ，經法院判決有期徒刑以上之刑並已確定，其確有違反道路
    交通管理處罰條例第37條第3項規定之違規事實，堪以認定
    。(二)按道路交通管理處罰條例第37條之規定意旨，係基於營
    業小客車營運及其駕駛人工作之特性，就駕駛人個人應具備
    之主觀條件，對人民職業選擇自由所為之限制，旨在保障乘
    客之安全，確保社會之治安，及增進營業小客車之職業信賴
    ，且營業小客車營運之管理，因各國國情與治安狀況而有不
    同，相關機關審酌曾犯上述之罪者，其再犯比率偏高，及其
    對乘客安全可能之威脅，衡量乘客生命、身體安全等重要公
    益之維護，與人民選擇職業應具備主觀條件之限制，而就其
    選擇職業之自由為合理之不同規定，則為達其維護社會安全
    目的，計程車駕駛人於犯第3項之罪時，事實上是否執業，
    在所不問。故其所指「執業期中」，乃指駕駛人於執業登記
    證之有效期間內犯第3項之罪，此觀該條文用語係以「執業
    期中」而非「執業中」，甚且不論其行為之種類是否與「執
    業行為」關連。是前開刑事判決確認受處分人之犯罪行為時
    間為97年9月4日，係於前開執業登記證之有效期間內，則受
    處分人確有於執業期中，因犯詐欺罪經法院判決有期徒刑確
    定之事實，堪以認定。故受處分人辯稱於交付帳戶時並非以
    駕駛計程車為業，而為待業中，不符合執業期間之要件云云
    ，並非可採。(三)又前開刑事判決之3月有期徒刑雖可易科罰
    金為9萬元，惟仍屬有期徒刑，僅係執行時得以繳納罰金代
    替徒刑之執行，並非處罰金刑，此觀刑法第33條、第41條之
    規定自明，是受處分人執此指稱並非執行徒刑云云，應有誤
    解。(四)再者，道路交通管理處罰條例第68條已明文規定：汽
    車駕駛人，因違反道路交通管理處罰條例及道路交通安全規
    則之規定，受吊銷駕駛執照處分時，吊銷其持有各級車類之
    駕駛執照。查道路交通管理處罰條例第68條之立法理由，最
    終協商通過之道路交通管理處罰條例第68條，係將「吊扣或
    」三字刪除，顯見立法者真意在於汽車駕駛人因違反道路交
    通管理處罰條例及道路交通安全規則之規定，受「吊銷駕照
    」處分者，仍維持一併吊銷其持有各級車類之駕駛執照，自
    為顯明。又汽車駕駛執照區分為小型車、大貨車、大客車、
    聯結車、輕型機車及重型機車駕駛執照等，並於小型車以上
    駕駛執照再區分普通及職業部分，惟其係為應我國車輛分類
    所為之區分，各類駕駛執照應考資格雖有不同之經歷需求，
    但其考驗及格，獲准駕車行駛道路之權利則為一致，亦即經
    處吊銷駕駛執照處分時，不論是否為取得較高等級車類之駕
    駛資格者，均無可持其他等級車種駕照再駕車行駛於道路之
    權利。是以倘有違反前述條例相關規定致須接受吊銷駕駛執
    照處分者，乃其違規行為對道路交通秩序之維持及道路交通
    安全已生較大之影響，故前述條例第68條規定吊銷其持有各
    級車類之駕駛執照，以限制其繼續駕車行駛道路之權利，其
    係屬駕駛行為之限制，並不因所持駕駛執照種類不同而有所
    差異，則前述條例第68條所指吊銷其持有各級車類之駕駛執
    照，自亦包括受處分人所持有之其他車類駕駛資格。是異議
    意旨所指其持有職業大客車駕駛執照不應一併吊銷云云，自
    不足採。至於受處分人所提臺灣高等法院暨所屬法院97年法
    律座談會刑事類提案第40號研討結果，所討論之違規情形與
    本件不同，自無從比附援引，附此敘明。(五)另以限制營業小
    客車駕駛人選擇職業之自由，作為保障乘客安全、預防犯罪
    之方法，乃基於現階段營業小客車管理制度所採取之不得已
    措施，俾於維護公共福祉，此有大法官釋字第584號解釋意
    旨可資參照。又受吊銷駕駛執照而限期不得考領駕駛執照之
    人，仍得於一定期間經過後，向公路主管機關申請考領駕駛
    執照，道路交通管理處罰條例第67條第2項定有明文，是立
    法者已為衡平考量，使受處分人仍有重新考領駕照之機會。
    再違反道路交通管理處罰條例相關規定，致須接受吊銷駕駛
    執照處分者，意謂其違規行為對道路交通秩序之維持及道路
    交通安全已生較大之影響，故同條例第68條規定吊銷其持有
    各級車類之駕駛執照，以限制其繼續駕車行駛道路之權利，
    其係屬駕駛行為之限制，並不因所持駕駛執照種類不同而有
    所差異，已如前述，至受處分人於前述吊銷駕照期間內，縱
    對其生計維持有所影響，然並非不得尋其他工作機會以為謀
    生，尚難以此作為不得吊銷受處分人駕照之事由。(六)綜上所
    述，本件受處分人為計程車駕駛人，於執業期中，確有犯幫
    助詐欺取財罪，經法院判處有期徒刑確定。從而，原處分機
    關依道路交通管理處罰條例第37條第3項、第67條第2項、第
    68 條之規定，裁處吊銷受處分人所持有之駕駛執照，3年內
    不得考領駕駛執照，尚無違誤。異議意旨猶執前詞指摘原處
    分不當，為無理由，自應將異議駁回等語。
二、抗告意旨略以：抗告人於97年9月4日涉犯幫助詐欺罪，經法
    院判處有期徒刑3月確定，原處分機關於99年5月31日依道路
    交通管理處罰條例第37條規定吊銷抗告人之駕駛執照，經抗
    告人提起異議，經臺北地方法院於99年7月9日以99年度交聲
    字第1008號裁定駁回，惟抗告人前係因求職受騙，將帳戶、
    密碼交與他人使用，並非詐欺，且台北市政府警察局已吊銷
    抗告人之執業登記，如今原處分機關又吊銷抗告人之駕照，
    對抗告人而言實屬過苛，且侵害抗告人之工作權，讓抗告人
    無法生活，爰依法提起抗告，請求撤銷原裁定云云。
三、經查：
  (一)按計程車駕駛人，在執業期中，犯竊盜、詐欺、贓物、妨害
    自由或刑法第230條至第236條各罪之一，經第一審法院判決
    有期徒刑以上之刑後，吊扣其執業登記證。其經法院判決有
    期徒刑以上之刑確定者，廢止其執業登記，並吊銷其駕駛執
    照，道路交通管理處罰條例第37條第3項定有明文。又依道
    路交通管理處罰條例第37條第3項之規定吊銷駕駛執照者，3
    年內不得考領駕駛執照。汽車駕駛人，因違反道路交通管理
    處罰條例及道路交通安全規則之規定，受吊銷駕駛執照處分
    時，吊銷其持有各級車類之駕駛執照，道路交通管理處罰條
    例第67條第2項、第68條亦分別定有明文。
  (二)抗告人甲○○自95年1月9日向台北市政府警察局申辦計程車
    駕駛人執業登記，並領有該局核發之執業登記證（證號：A0
    27253），有效日期至99年2月4日，係計程車駕駛人，有抗
    告人臺北市計程車駕駛人執業登記證資料影本在卷可查。嗣
    抗告人在執業期中之97年9月4日，因涉犯刑法第339條第1項
    之幫助詐欺取財罪，經臺灣臺北地方法院以98年度易字第17
    00號刑事判決判處有期徒刑3月，如易科罰金以1千元折算1
    日，並經本院於98年9月30日以98年度上易字第2392號判決
    上訴駁回而確定，有上開判決書在卷可稽。抗告人違規事實
    明確。原處分機關依道路交通管理處罰條例第37條第3項之
    規定廢止其執業登記，並吊銷其駕駛執照，復依同條例第67
    條第2項規定諭知3年內不得重新考領駕駛執照，核無違誤。
    原審駁回抗告人異議之聲明，已敘明所憑之證據及認定之理
    由。抗告意旨置原裁定明白之論斷於不顧，猶持已為原裁定
    指駁之陳詞再事爭辯，並無理由，應予駁回。
四、據上論結，應依道路交通案件處理辦法第26條，刑事訴訟
    法第412條，裁定如主文。
中    華    民    國    99    年    8     月     31   日
                  刑事第七庭  審判長法  官  宋明蒼
                                    法  官  趙功恆
                                    法  官  楊智勝
以上正本證明與原本無異。
不得再抗告。
                                    書記官  林桂玉
中    華    民    國    99    年    9     月    3     日

司法院資訊處製作；財團法人民間司法改革基金會備份。
